臺灣高雄地方法院刑事判決　　　　　　　　　　　　　九十一年度訴字第一九九號
　　公　訴　人　臺灣高雄地方法院檢察署檢察官
　　被　　　告　丙○○
右列被告因妨害自由案件，經檢察官提起公訴（九十年度偵字第一五八六號），本院
判決如左：
    主  文
丙○○無罪。
    理  由
一、公訴意旨略以：被告丙○○（起訴書誤載為洪進德）因前與洪定昇、乙○○（起
    訴書誤載為洪國榮）及甲○○因傷害損害賠償生有爭執，竟夥同不詳姓名之男子
    三人，於民國八十九年九月九日晚上九時許，在高雄市小港區○○○路二一九號
    乙○○及甲○○住處，共同將乙○○及甲○○二人強押上其所駕駛之自用小客車
    ，載至高雄市小港區南星計劃區內，並對乙○○及甲○○恫稱：「通知你父親洪
    定昇拿新台幣六十萬元來賠償伊受傷害之損害，否則就將你二人活埋」等語，致
    乙○○及甲○○心生畏懼，旋見乙○○及甲○○未能連絡其父親洪定昇，繼將乙○○及甲○○二人強押上其所駕駛之自用小客車，載至高雄縣林園鄉「天生贏家
    ＫＴＶ」處，致同日晚上十一時許始將乙○○及甲○○釋放，任其離去，剝奪乙○○及甲○○行動自由達二小時餘，因認被告丙○○涉有刑法第三百零二條第一
    項之妨害自由罪嫌。
二、按犯罪事實應依證據認定之，無證據不得推定其犯罪事實；又不能證明被告犯罪
    者，應諭知無罪之判決，刑事訴訟法第一百五十四條、第三百零一條第一項分別
    定有明文。次按認定不利於被告之事實，須依積極證據，苟積極證據不足為不利
    於被告事實之認定，即應為有利於被告之認定，更不必有何有利之證據。再事實
    之認定，應憑證據，如未能發現相當證據，或證據不足以證明，自不能以推測或
    擬制之方法，以為裁判之基礎。另告訴人之告訴，係以使被告受刑事訴追為目的
    ，是其陳述是否與事實相符，仍應調查其他證據以資審認。又被害人之陳述如無
    瑕疵，且就其他方面調查又與事實相符，固足採為科刑之基礎，倘其陳述尚有瑕
    疵，則在未究明前，遽採為論罪科刑之根據，即難認為適法（最高法院三十年上
    字第八一六號、四十年台上字第八六號、五十二年台上字第一三○○號、六十一
    年台上字第三○九九號分別著有判例可資參照）。故在告訴人指訴被告涉嫌犯罪
    之場合，如經調查別無其他證據足證其指訴確與事實相符，則本於「罪證有疑、
    利於被告」之證據法則，即不得遽以其片面之指訴，擷為認定被告犯罪之唯一事
    證，合先敘明。
三、本件公訴人認被告涉有前揭妨害自由之犯行，無非係以告訴人乙○○及甲○○二
    人之指訴，且被告茍未有強押告訴人，則告訴人何須與其一同至上開處所，又倘
    欲連絡其父親洪定昇，則於其住處連絡尚且較為方便連絡，焉有至外地始以行動
    電話連絡之理等情為其論罪之主要依據。然訊據被告丙○○堅決否認有何妨害自
    由之犯行，辯稱：當天係伊自己一個人去告訴人住處，要告訴人聯絡其父親，後
    來告訴人找不到其父親，才叫二位告訴人一起去高雄縣林園鄉之天生贏家ＫＴＶ
    ，是二位告訴人自願跟伊去的等語。經查，告訴人乙○○及甲○○固於警訊時均
    陳稱：被告於八十九年九月九日晚間九時許，夥同三名男子至其住處，將其二人
    強押上車並載至高雄市小港區南星計劃區內，對其二人恫稱：若你父親不拿出六
    十萬元出來賠償，要將其二人活埋等語，後來又將其二人載至林園鄉天生贏家Ｋ
    ＴＶ待約一小時始釋放等語（見八十九年十二月十三日警訊筆錄），然告訴人甲○○嗣於偵查中經檢察官隔離訊問時改稱：「（問：有無強押你？）答：他只叫
    我們出去。（問：為何跟丙○○一起走？）答：有認識。（問：丙○○是否在南
    星計劃區叫你拿六十萬元出來，不然把你及乙○○人活埋？）答：沒有。」等語
    （見偵查卷第十四頁），且告訴人乙○○及甲○○復於本院審理時均到庭證稱：
    被告丙○○並沒有強押伊出去，是伊自願跟被告出去的，有經過南星計劃區但並
    沒有停留就直接到天生贏家ＫＴＶ，所以沒有在南星計劃區內說要活埋的事，是
    有在電話中與伊父親說要賠償六十萬元，但沒有說活埋的事，在天生贏家ＫＴＶ
    包廂內行動是自由的並沒有受到限制等語（見本院九十一年二月十九日審判筆錄
    ），是告訴人乙○○及甲○○於警訊時指訴之情節與偵查中及本院審理時證述之
    情節顯有齟齬，其二人指訴之真實性非無令人置疑之處，是否可採為不利被告之
    認定非無疑義。且參以本件告訴人等指訴被告對其為前開犯行之時間係發生在八
    十九年九月九日晚間九時許，倘被告有對告訴人等為上開妨害自由之犯行，致使
    告訴人等心生畏怖，則告訴人等為求其人身之安全，理應即時報警究辦，以免遭
    受被告之加害，何以遲至八十九年十二月十三日下午五時三十分許始向高雄市政
    府警察局小港分局言詞申告，則告訴人等指訴被告涉犯妨害自由罪嫌，自亦有容
    疑之處。綜上所述，告訴人等前開之指訴既有可議，而本院復查無其他積極證據
    ，足資審認被告確有公訴人所指妨害自由之犯行，犯罪既不能證明，揆諸首開法
    條及判例意旨，及本諸「罪證有疑、利於被告」之證據法則，依法自應為被告無
    罪之諭知。
據上論斷，應依刑事訴訟法第三百零一條第一項，判決如主文。
本案經檢察官郭武義到庭執行職務。
中      華      民      國    九十一    年      二      月    二十七    日
                                    臺灣高雄地方法院刑事第一庭
                                        法  官    陳玉聰
右正本證明與原本無異。
如不服本判決，應於判決送達後十日內，向本院提出上訴狀。
                                        書記官    鄭淑臻
中      華      民      國    九十一    年      二      月     二十七   日
